【裁判字號】    97,交聲,2849
【裁判日期】    980122
【裁判案由】    聲明異議
【裁判全文】
臺灣高雄地方法院交通事件裁定        97年度交聲字第2849號
原處分機關  交通部公路總局高雄區監理所旗山監理站
異  議  人  乙○○
上列異議人即受處分人因違反道路交通管理處罰條例案件，對於
交通部公路總局高雄區監理所旗山監理站民國97年11月24日所為
之處分（原處分案號：旗監違字第裁85-Z5B002017號）聲明異議
，本院裁定如下：
    主  文
異議駁回。
    理  由
一、原處分意旨係以：異議人即受處分人乙○○於民國97年10月
    18日4 時50分許，駕駛車牌號碼ZU-5637 號自用一般小客車
    ，在國道十號西向17.4公里處，為警盤查，拒絕接受酒精濃
    度測試之檢定，依道路交通管理處罰條例第35條第4 項規定
    ，裁處異議人新臺幣（下同）6 萬元罰鍰，並吊銷駕駛執照
    ，3 年內禁考等語。
二、異議意旨略以：(一)異議人否認有拒絕酒測情事，亦無駕駛自
    用汽車行為，以及車牌號碼ZU-5637 號自用一般小客車係停
    放於前開時地路旁，異議人當時係由駕駛者甲○○搭載之乘
    客，而於前開時、地，因駕駛者甲○○與異議人發生爭執，
    駕駛者甲○○乃將該自用汽車停放路邊，而搭乘尾隨在後其
    他友人之另輛汽車離開，異議人並非汽車駕駛者；(二)舉發機
    關國道五隊既有於執行公務時全程錄音，為何未有錄到多達
    三次之拒絕酒測內容，適足反證聲明人絕未有拒絕酒測之情
    形至明；(三)聲明人考有營業拖板車駕駛執照，並以駕駛營業
    拖板車為業維持生計，原裁決將異議人駕駛執照註銷，退而
    言之，違規者乃屬自用汽車駕照部分卻註銷職業駕照，此不
    獨造成異議人無法駕駛營業拖板車，面臨長期三年失業，更
    使家庭生計中斷失所依憑，為此依法聲明異議，請求撤銷原
    裁決云云。
三、按汽車駕駛人，駕駛汽車拒絕接受酒精濃度測試之檢定者，
    處6 萬元罰鍰，並當場移置保管其車輛及吊銷其駕駛執照。
    又汽車駕駛人，曾依第35條第4 項前段之規定吊銷駕駛執照
    者，3 年內不得考領駕駛執照，道路交通管理處罰條例第35
    條第4 項前段、第67條第2 項分別定有明文。經查：
  (一)本件異議人於上揭時、地，為警盤查要求進行酒測檢定，而
    有拒絕酒測之行為，經內政部警政署國道公路警察局第五警
    察隊（下稱舉發機關）警員林慶煌舉發之事實，有舉發機關
    舉發違反道路交通管理事件通知單公警局交字第Z5B002017
    號舉發違反道路交通管理事件通知單（下稱舉發通知單）、
    原處分機關旗監違字第裁85-Z5B002017號裁決書各1 份在卷
    可憑，且為異議人於本院調查中所自承（見本院卷第49頁）
    ，上開事實，洵堪認定。
  (二)按道路交通管理處罰條例第35條授權警員實行酒精濃度測試
    檢定之規定，乃是基於警員執行交通稽查勤務之必要性所設
    ，警員固然不能毫無理由對駕駛人實施酒測，然只要有事實
    足認駕駛人有酒駕可能性，其發動門檻即已足備。查證人即
    警員林慶煌於本院調查中具結證稱：當天伊等在國道10號進
    行巡邏勤務，發現西向17.4公里處的路肩有停一部車子，先
    下車了解，發現駕駛即異議人睡在駕駛座上，即叫醒異議人
    ，並叫異議人出示證件，但是異議人沒有帶，遂依電腦查異
    議人的資料，異議人開車窗或車門時有聞到其有酒味，伊等
    請異議人配合酒測，但是異議人拒絕，共拒絕三次，所以伊
    等就依法告發，當時有錄音及將現場情況拍照存證，如庭呈
    之錄音光碟及照片；異議人當時說是其在屏東九如喝酒，將
    車開到該處，已經沒有開了，把車子停在路肩，異議人當時
    一直要求伊等不要對他酒測，但伊等還是表示要依法對他酒
    測及舉發，當時沒有見到其他人或車在附近等語（見本院卷
    第39至40頁），佐以本院當庭播放證人林慶煌提出之蒐證光
    碟，其中記錄異議人於現場向警員表示，伊昨天在屏東九如
    交流道朋友那裡喝酒，伊將車開來，但已經沒開了，要求警
    員讓伊回去等語，並有拒絕酒測之情形，有勘驗光碟內容在
    卷可證（見本院卷第54頁），堪認異議人確有駕駛上開汽車
    至違規地點並拒絕酒測之情形。則本件警員因在國道十號西
    向17.4公里處發現車牌號碼ZU-5637 號自用小客車違規停放
    路肩，當時異議人在駕駛座上睡覺，警員上前盤查時發現異
    議人身上有酒味，而認異議人可能有酒駕之情形，遂要求異
    議人配合進行酒測，其程序尚無不法。本件異議人係因「拒
    絕酒測」而遭裁罰，並非因酒駕行為而遭處罰，異議人既有
    拒絕酒測之行為，原處分機關據以裁罰，自屬有據。
  (三)異議人雖辯稱：伊當時係由駕駛者甲○○搭載，因與甲○○
    發生爭執，駕駛者甲○○乃將該自用汽車停放路邊，而搭乘
    尾隨在後其他友人之另輛汽車離開，異議人並非駕駛人，伊
    之汽車是在未發動之狀態被攔檢云云，並舉證人甲○○到庭
    為證，而證人甲○○並到庭證稱：17日晚上近11點時，異議
    人打電話給伊的0000000000行動電話，當時伊在家裡，異議
    人說其酒醉要回高雄，叫伊去載他，伊到九如交流道附近的
    輪胎店載異議人，當時伊和異議人電話聯絡完後，知道地點
    在哪裡，到了輪胎店門口後有打電話給異議人說伊到了。當
    天伊叫老婆載伊去輪胎店那邊，伊的小孩1 個6 歲、1 個5
    歲與伊父母在家裡，伊老婆開伊的車載伊到輪胎店，然後伊
    再開異議人的車載異議人，上交流道時就與異議人發生爭吵
    ，異議人酒醉一直吵，因為伊想到隔天還要上班，所以就把
    異議人丟到路邊就坐伊老婆的車走了云云（見本院卷第52頁
    ）。惟查：異議人被盤查當時所駕駛之車輛，係登記伊女兒
    蔡惠如名下，故該車輛為異議人家中之車輛，且異議人並自
    承被舉發前一天晚上，係由伊駕駛該車輛至屏東九如之檳榔
    攤喝酒等語（見本院卷第50 頁） ，又異議人係居住在高雄
    市三民區，甲○○則居住在屏東縣鹽埔鄉，則異議人竟於半
    夜喝酒後要求甲○○由屏東大老遠載其返回高雄，甲○○再
    由高雄返回屏東，實已不合情理；且依證人甲○○之證述，
    其隔天尚要上班，且家中尚有5 歲及6 歲之幼兒，竟為搭載
    異議人而勞動太太一起開車至高雄，而將家中幼兒交給父母
    照顧，且警員盤查地點係在國道十號西向17.4公里處路肩處
    ，且當時異議人已喝醉，倘甲○○果真願意駕駛異議人車輛
    送異議人返家，即表示雙方有相當之交情，則縱使當時異議
    人因酒醉而與甲○○發生爭執，甲○○明知異議人已經喝醉
    ，當無仍不顧異議人之安危而逕將該自用汽車停放高速公路
    路肩，而搭乘其太太之汽車離開之理，是異議人及證人甲○
    ○所述，亦有違常情；復經本院依職權查詢異議人所使用之
    0000000000號行動電話於97年10月17、18日之雙向通聯紀錄
    及基地台位置，異議人於97年10月17日晚間9 時14分許曾有
    電話通聯，當時通話位置係在屏東縣高樹鄉鹽樹村附近，之
    後至隔天（97年10月18日）上午5 時50分之間即無任何通話
    （含發話、收話）紀錄，且於該2 日均無任何與證人甲○○
    之0000000000行動電話通聯之紀錄，有異議人電話通聯紀錄
    在卷可證（見本院卷第61至63頁），顯見異議人所辯及證人
    甲○○所述，均顯然不實，而不足採信。
  (四)另聲明人主張駕駛營業拖板車駕照乃其維持生計所必須等情
    ，均非阻卻其違法行為之事由；而在民主法治國家，立法者
    代表全國人民制定相關法律，其基於維護社會安全等重大考
    量，並已就酒後駕車所造成之社會危害，及欲逃避責任拒絕
    酒測者之情節、惡性較為重大，與處罰對於人民所加之限制
    及影響等加以衡酌，對拒絕酒測者，制定處以吊銷駕駛執照
    等法律規定，自發生其拘束力，而為人民所應遵守；復政府
    機關及大眾傳播媒體，對於酒後勿駕車，拒絕酒測加重處罰
    等事項，不斷三令五申，酒後禁止駕車已成為一般人通常之
    認知，異議人對於自己行為違反之情節及可能造成之嚴重後
    果，均應可得而知。從而，異議人明知不得酒後駕車，仍於
    上揭時、地酒後駕駛自小客車，且無正當理由拒絕執勤員警
    之檢測，欲逃避違規責任，事證均已明確，原處分機關對於
    異議人所為之處置，核無違誤之處。
  (五)綜上所述，本件異議人違規事證明確，原處分機關依道路交
    通管理處罰條例第35條第4 項及同條例第67條第2 項之規定
    ，裁處異議人6 萬元之罰鍰，並吊銷其駕駛執照，3 年內禁
    考，核無違誤。本件異議為無理由，應予駁回。
四、據上論斷，應依道路交通案件處理辦法第19條，裁定如主文
    。
中    華    民    國    98    年     1    月    22    日
                  交通法庭    法  官  曾子珍
以上正本證明與原本無異。
如不服本裁定，應於收受送達後5 日內向本院提出抗告狀。
中    華    民    國    98    年    1     月    23    日
                              書記官  王翌翔


司法院資訊處製作；財團法人民間司法改革基金會備份。
